臺灣新竹地方法院刑事判決　　　　　　　96年度交訴字第13號
公　訴　人　臺灣新竹地方法院檢察署檢察官
被　　　告　甲○○
上列被告因公共危險案件，經檢察官提起公訴（96年度調偵字第
3號），經本院裁定行簡式審判程序，判決如下：
    主  文
甲○○因過失致人於死，處有期徒刑肆月。又駕駛動力交通工具
肇事，致人於死而逃逸，累犯，處有期徒刑柒月。應執行有期徒
刑玖月。
    事  實
一、甲○○（現服役中）曾因詐欺案，經本院以93年度訴字第44
    5號判決判處有期徒刑1年4月，嗣經臺灣高等法院以93年度
    上訴字第3490號判決駁回上訴確定，於民國94年9月22日執
    行完畢。甲○○並未領有合格之駕駛執照，而自95年11月6
    日凌晨2時餘起，在新竹市○○路上某酒吧內飲酒，至同日
    上午6時許，已達不能安全駕駛動力交通工具之狀況下（尚
    未達精神耗弱之程度），竟駕駛其兄劉欣育所有之車牌號碼
    1110—HM號自用小客車，往其新竹縣芎林鄉居所方向行駛（
    酒醉駕車之公共危險罪刑部分，另經本院95年度竹交簡字第
    1190號判處罰金新臺幣50,000元），於同日上午7時10分許
    ，沿新竹市○區○○街由南往北方向行駛而行經該路段20號
    前，本應注意超車時與前車保持安全間隔，而依當時天氣晴
    朗、日間光線充足、路面乾燥無缺陷亦無障礙物等一切情狀
    ，客觀上亦無不能注意之情事，仍疏於注意，超車時未與前
    方乙○○所騎駛車號為VLZ－965號輕機車保持安全間隔，所
    駕駛之上開車輛之右照後鏡遂碰撞乙○○所騎駛之機車，乙
    ○○因而人車倒地，受有頭部外傷併右側硬腦膜下出血及瀰
    漫性蜘蛛膜下腔出血、頭部撕裂傷及左側鎖骨骨折等之傷害
    ，乙○○經送醫救治，仍於當日下午3時20分許不治死亡。
    甲○○駕駛動力交通工具肇致上揭事故，致乙○○受有上開
    傷害後，未停留於現場為必要之救護措施，反而駕駛上開車
    輛逃逸。嗣於同日上午7時30分許，復行經新竹縣竹北市○
    ○路365號前，與許國峰駕駛之車牌號碼R4—2707號自用小
    客車發生擦撞，經警到場處理，對甲○○作呼氣測試，酒精
    濃度高達每公升0.86毫克，後經警循線查獲上情。
二、案經新竹市警察局第一分局報請臺灣新竹地方法院檢察署檢
    察官偵查起訴。
    理  由
一、本件被告甲○○所犯刑法第276條第1項之過失致人於死罪及
    刑法第185條之4之駕駛動力交通工具肇事致人於死而逃逸罪
    ，均非死刑、無期徒刑、最輕本刑為3年以上有期徒刑之罪
    ，被告於本院準備程序進行中，就被訴事實為有罪之陳述，
    經本院合議庭認合於刑事訴訟法第273條之1第1項之規定，
    裁定進行簡式審判程序，合先敘明。
二、認定犯罪事實所憑證據及理由
（一）被告仍於上開時、地酒後駕駛自用小客車，並行經新竹市
      ○區○○街20號前，因超車時疏於注意與前車保持安全間
      隔，所駕駛之上開車輛碰撞被害人乙○○所騎駛之機車，
      致被害人乙○○因而人車倒地，受有頭部外傷併右側硬腦
      膜下出血及瀰漫性蜘蛛膜下腔出血、頭部撕裂傷及左側鎖
      骨骨折等之傷害，被告未停車察看並採取救護措施；亦無
      報警處理，即駕車逃逸等情，業據被告於本院供承不諱，
      並經證人即案發當時乘坐被告所駕駛車輛之乘客林祺鍵於
      警詢及偵查中證述屬實，且案發期間該車輛確係由被告使
      用等情，亦經證人劉欣育於警詢及偵查中證述明確。復有
      新竹縣警察局道路交通事故現場圖、道路交通事故調查報
      告表（一）、（二）、道路交通事故照片14張及案發現場
      附近道路監視器畫面之翻拍照片4張在卷可考。且經本院
      當庭勘驗案發當時之現場監視錄影畫面，畫面中經被告指
      認之黑色HONDA三門自用小客車行經上揭新竹市○區○○
      街路段超越前方機車時，該自用小客車右側確有碰撞到該
      機車，而該機車倒地，且碰撞後該自用小客車並未停車查
      看而駛離等情，有本院勘驗筆錄1紙及光碟1片可按，且經
      本院當庭勘驗時，被告亦坦承監視畫面中之車輛為其所駕
      駛等情，亦有本院96年4月24日簡式審判筆錄可按。
（二）被害人乙○○因遭撞擊而人車倒地，受有頭部外傷併右側
      硬腦膜下出血及瀰漫性蜘蛛膜下腔出血、頭部撕裂傷及左
      側鎖骨骨折等之傷害，並於95年11月6日送至衛生署新竹
      醫院急救於當日下午3點15分不治死亡等情，有衛生署新
      竹醫院診斷證明書及臺灣新竹地方法院檢察署檢察官相驗
      屍體證明書、法醫驗斷書及相驗照片17張等在卷可參。
（三）按汽車超車時，應依下列規定：欲超越同一車道之前車時
      ，須先按鳴喇叭2單響或變換燈光1次。前行車減速靠邊或
      以手勢或亮右方向燈表示允讓後，後行車始得超越。超越
      時應顯示左方向燈並於前車左側保持半公尺以上之間隔超
      過，行至安全距離後，再顯示右方向燈駛入原行路線。道
      路交通安全規則第101條第1項第3款、第5款定有明文。被
      告為汽車駕駛人，自應遵守上開規定；且依卷附道路交通
      事故調查報告表所載，案發當時晴天，夜間有照明，路面
      乾燥無缺陷，亦無障礙物，視距良好，客觀上亦無不能注
      意之情事，被告竟仍疏於注意，依本院當庭勘驗案發當時
      之現場監視錄影畫面，被告所駕車輛於超越被害人所騎乘
      機車時，並未於前車左側保持半公尺以上之間隔超過，以
      致肇事，並使被害人傷重死亡，自有過失。且本件車禍肇
      事送請臺灣省竹苗區車輛行車事故鑑定委員會鑑定結果認
      ：被告酒精濃度過量且無照駕駛自小客車超車時未與前車
      保持安全間隔為肇事原因，且肇事後致人傷亡而駛離現場
      有違規定等情，亦有該委員會96年2月5日竹苗鑑960019字
      第0965300506號函所附鑑定意見書1件可資佐證。且被害
      人係遭被告駕車撞擊受傷死亡，被告過失行為與被害人死
      亡間，顯有相當因果關係。本案事證明確，被告過失致人
      於死犯行堪以認定。
（四）又被告駕駛上揭車輛碰撞被害人乙○○所騎駛之機車後，
      證人即案發當時乘坐被告所駕駛車輛駕駛座旁之乘客林祺
      鍵曾告知被告有碰撞到機車，惟被告回答：有嗎？一點點
      而已沒有關係等語，業經證人林祺鍵於警詢及偵查中證述
      明確，則被告於肇事後主觀上當已知道有肇事之事實，惟
      並未停車查看施以必要之救護，仍駕車離去，主觀上已有
      肇事逃逸故意，應可認定。
（五）是綜上所述，被告上揭過失致人於死及肇事逃逸犯行明確
      ，應依法論科。
三、論罪科刑：
（一）罪名：核被告所為，係犯刑法第276條第1項之過失致人於
      死罪及刑法第185條之4駕駛動力交通工具肇事致人於死而
      逃逸罪。
（二）數罪併罰：被告上開所犯二罪，犯意各別，行為互異，應
      分論併罰。
（三）按汽車駕駛人，無駕駛執照駕車、酒醉駕車、吸食毒品或
      迷幻藥駕車、行駛人行道或行經行人穿越道不依規定讓行
      人優先通行，因而致人受傷或死亡，依法應負刑事責任者
      ，加重其刑至二分之一。道路交通管理處罰條例第86條第
      1項，定有明文。查本件被告係酒後駕車，且案發當日稍
      後為警攔檢測得呼氣測試，酒精濃度高達每公升0.86毫克
      等情，亦經被告於警詢中所坦承，且該酒醉駕車之行為業
      經檢察官聲請以簡易判決處刑，並經本院判決等情，亦有
      本院95年度竹交簡字第1190號簡易判決及臺灣新竹地方法
      院檢察署檢察官95年度速偵字第1892號聲請簡易判決處刑
      書之電腦列印資料各1件可按，另被告係未領得合法駕駛
      執照而於案發當時駕駛汽車，已屬無合格駕駛執照，為警
      裁罰等情，亦有新竹市警察局95年11月8日竹市警交字第E
      00000000號舉發違反道路交通管理事件通知單影本1件可
      按。是被告無駕駛執照、酒醉駕車肇事，因而致人死亡，
      依法應負過失致人於死之刑事責任，所犯過失致人於死部
      份，應依道路交通管理處罰條例第86條第1項之規定加重
      其刑。
（四）累犯：被告甲○○曾因詐欺案，經本院以93年度訴字第44
      5號判決判處有期徒刑1年4月，嗣經臺灣高等法院以93年
      度上訴字第3490號判決駁回上訴確定，於94年9月22日執
      行完畢。此有臺灣高等法院被告前案紀錄表各1份附卷可
      稽，茲被告於前案執行完畢5年以內再故意犯本案駕駛動
      力交通工具肇事致人於死而逃逸罪，此部分應依刑法第47
      條第1項，論以累犯，並加重其刑。
（五）爰審酌被告酒醉、無照駕車肇事，致人於死，肇事逃逸，
      本屬惡性重大，惟被告事後已與被害人家屬達成民事上和
      解，此有新竹市北區調解委員會調解書1紙可按，且於偵
      查中及本院審理時均坦承犯行，態度尚可暨其素行、智識
      程度等一情狀，是本院認被告事後既與被害人家屬達成和
      解並已坦承犯行，則公訴人於本院審理時就被告所犯過失
      致人於死部分犯行，請求量處有期徒刑8月並不相當，爰
      量處如主文所示之刑，並定其應執行之刑。
四、按現役軍人犯刑法第185條之4及殺人罪章之罪者，除陸海空
    軍刑法另有規定外，依各該規定處罰，陸海空軍刑法第76條
    第1項第3款、同條第1項第5款定有明文。次按現役軍人犯陸
    海空軍刑法或其特別法之罪，依軍事審判法之規定追訴審判
    。又現役軍人犯罪在任職服役前，發覺在任職服役中者，依
    軍事審判法追訴審判，軍事審判法第1條第1項前段及同法第
    5條第1項前段定有明文。反之，若犯罪及發覺均在任職服役
    前，即應歸由普通法院審判。查被告已於95年12月19日入營
    服役為現役軍人，此有法務部戶役政連結作業系統查詢資料
    1紙可按，且其本案所犯刑法第276條第1項之過失致人於死
    罪及刑法第185條之4之之駕駛動力交通工具肇事致人於死而
    逃逸罪，屬於上揭陸海空軍刑法所定之罪，惟本案發生之時
    間為95年11月6日，而於同8日被告已為警所發覺查獲，並至
    警局製作偵訊筆錄，此有被告於95年11月8日在新竹市警察
    局交通隊第一分隊所為警所製作之調查筆錄1件可案，是本
    案被告之犯罪時間以及犯罪發覺之時間，均在被告入營服役
    之前，依前揭所述法律意旨，本院自有審判權，附此指明。
五、據上論斷，應依刑事訴訟法第273條之1第1項、第299條第1
    項前段，道路交通管理處罰條例第86條第1項，刑法第276條
    第1項、第185條之4、第47條第1項、第51條第5款，判決如
    主文。
本案經檢察官林鳳師到庭執行職務。
中　　華　　民　　國　　96　　年　　 4 　 月　  30　  日
                  刑事第二庭  法　官  方鴻愷
以上正本證明與原本無異。
如不服本判決應於收受本判決後10日內向本院提出上訴書狀，其
未敘述上訴理由者，並得於提起上訴後10日內向本院補提理由書
狀（均須按他造當事人之人數附繕本）「切勿逕送上級法院」。
中　　華　　民　　國　　96　　年　　 4 　 月　  30　  日
                              書記官  吳美雲
本案論罪科刑法條：
中華民國刑法第276條
因過失致人於死者，處2年以下有期徒刑、拘役或2千元以下罰金
。
從事業務之人，因業務上之過失犯前項之罪者，處5年以下有期
徒刑或拘役，得併科3千元以下罰金。
中華民國刑法第185條之4
駕駛動力交通工具肇事，致人死傷而逃逸者，處6月以上5年以下
有期徒刑。
